臺灣桃園地方法院民事判決　　　　　　　　　　　　　九十三年度簡上字第五一號
　　上　訴　人　丁○○
　　被　上訴人　合作金庫銀行股份有限公司
　　法定代理人　戊○○
　　訴訟代理人　甲○○
　　　　　　　　丙○○
　　　　　　　　乙○○
右當事人間分配表異議之訴事件，上訴人對於中華民國九十三年一月十二日本院桃園
簡易庭九十二年度桃簡字第四二八號第一審判決提起上訴，經本院於中華民國九十三
年八月三日言詞辯論終結，判決如左：
    主      文
上訴駁回。
第二審訴訟費用由上訴人負擔。
    事      實
甲、上訴人方面：
一、聲明：
（一）原判決關於駁回上訴人後開第二項之訴及訴訟費用部分之判決廢棄。
（二）右廢棄部分，鈞院八十九年度執字第一二四０八號強制執行事件，於民國九十
      年四月九日所為之分配表附表所列被上訴人債權金額新台幣（下同）二百九十
      二萬七千二百一十六元，於超過二百五十一萬一千八百三十五元部分，應自分
      配表剔除，不得列入分配。
（三）第一、二審訴訟費用由被上訴人負擔。
二、陳述：除與原審判決書所載者相同茲予引用外，補稱：
（一）依被上訴人提出之合作金庫放款帳務序時紀錄明細表所載，其已承認於臺灣臺
      北地方法院八十八年度訴字第一０七四號民事判決後，上訴人仍陸續以匯款方
      式償還本息至八十八年二月二十六日止，債權本金僅剩二百二十六萬七千八百
      六十七元，惟被上訴人業於原第一審認諾上訴人於八十八年二月二十六日之匯
      款一萬元抵充本金，則本案債權本金應更正為二百二十五萬七千八百六十七元
      ，利息應更正自八十八年二月二十六日起算，上開臺灣臺北地方法院民事判決
      就本金、利息、違約金之計算有誤，系爭分配表並無依據。
（二）被上訴人已同意於八十七年七月七日起調降利率至年息百分之八點八五（即自
      八十六年十二月五日起至八十七年七月二十九日止，利率均為百分之八點八五
      ），中央銀行亦函令各行庫應降低舊房貸利率，故系爭分配表利率應以年息百
      分之八點八五，或以中央銀行標準利率百分之五法定利率計算，不得拘泥於原
      判決。
（三）又上訴人於八十七年七月七日後，分別於：(1)八十七年七月二十九日清償二萬
      三千二百四十六元、(2)八十七年八月二十九日清償二萬三千元、(3)八十七年九
      月二十九日清償二萬三千元、(4)八十七年十月三十一日清償二萬三千元、(5)八
      十七年十二月一日清償二萬三千元、(6)八十八年一月三十日清償二萬二千五百
      元（上訴人於本院九十三年八月三日言詞辯論時庭呈之計算書誤繕為二萬三千
      元）、(7)八十八年二月二十六日還款一萬元，共計償還本息十四萬七千七百四
      十六元，被上訴人得分配金額應扣除該金額。另兩造間並無約定上訴人之清償
      可先行抵充違約金，被上訴人自八十三年十月七日起至九十年三月一日止，將
      上訴人繳納本息之金額先行抵充違約金，其扣抵順序有誤，違反雙方之約定。
（四）被上訴人於鈞院八十九年度執字第一二四０八號強制執行事件之執行費用僅繳
      納九千六百二十五元，與本案執行無關之鈞院八十八年度執字第一四０九三號
      強制執行事件之執行費用三萬四千三百五十元，應不得列入分配。
三、證據：除援用原審之立證方法外，並提出合作金庫放款帳務序時紀錄明細表、被
    上訴人於原第一審九十二年十一月五日之答辯狀及其附件債權額計算書暨各項明
    細表、上訴人之債權額計算書、臺灣臺北地方法院八十八年度訴字第一０七四號
    民事判決、合作金庫債權計算明細表、財政部金融局九十三年五月二十八日台融
    局（一）字第０九三００一七０九五號書函、中央銀行業務局九十二年三月四日
    台央業字第０九二００一九一七六號函、被上訴人之基本放款利率變動表與放款
    帳務紀錄明細表之差異利率表各一件（均為影本）為證。
乙、被上訴人方面：
一、聲明：如主文所示。
二、陳述：除與原審判決書所載者相同茲予引用外，補稱：上訴人於(1)八十七年十月
    三十一日之匯款二萬三千元係繳納八十七年四月七日至同年五月七日之本息、(2)
    八十七年十二月一日之匯款二萬三千元係繳納八十七年五月七日至同年六月七日
    之本息、(3)八十八年一月三十日之匯款二萬二千五百元係繳納八十七年六月七日
    至同年七月七日之本息、(4)八十八年二月二十六日之匯款一萬元被上訴人已認諾
    抵充本金。上訴人於臺灣臺北地方法院八十八年度訴字第一０七四號民事判決確
    定後並未再還款，利息僅付迄至八十七年七月六日，故被上訴人自八十七年七月
    七日起請求利息並無不當。又本件前經被上訴人繳納執行費用三萬四千三百五十
    元聲請強制執行，因該次查封標的無人應買而經本院發給債權憑證，則被上訴人
    因前案執行所支出之執行費用自得併入本案執行，加計本件執行所支出之執行費
    用九千六百二十五元共計四萬三千九百七十五元，自得列入分配。
三、證據：除援用原審之立證方法外，並提出本院九十二年度桃簡字第四二八號民事
    判決一件、八十九年度執字第一二四０八號分配表一件、債權額計算書一件、彰
    化商業銀行匯款回條聯四紙、合作金庫放款帳務序時紀錄明細表三紙、臺灣臺北
    地方法院八十八年度訴字第一０七四號民事判決及確定證明書各一件、本院八十
    八年執字第一四０九三號債權憑證一件（均為影本）為證。
丙、本院依職權調取本院八十八年度執字第一四０九三號、八十九年度執字第一二四
    ０八號執行卷宗及臺灣臺北地方法院八十八年度訴字第一０七四號民事卷宗。
    理      由
一、上訴人起訴主張：被上訴人聲請本院民事執行處將上訴人所有坐落桃園縣蘆竹鄉
    ○○路○段二十六巷二十六之三號四樓房地為查封拍賣，惟上訴人於接獲分配表
    後，發現有諸多錯誤，其中分配表所列債權金額二百二十六萬七千八百六十七元
    ，載明自八十七年七月七日至九十年三月一日以年利率百分之九‧三二五計算，
    惟上訴人還款至八十六年六月七日時，被上訴人已同意降息至百分之八‧七二五
    ，故利率應以百分之八‧七二五計算，則自八十七年七月七日起算至九十年三月
    一日止共計九百六十九日，利息應為五十六萬一千四百三十二元，且上開利息實
    應自上訴人八十八年二月二十六日繳款日起算，非如分配表所列之八十七年七月
    七日，利率應依百分之八‧八五計算，利息應為四十萬七千四百八十九元。又因
    上開日期及利率均有錯誤，違約金亦應更正為二萬三千一百六十一元。又上訴人
    於八十八年二月二十六日還款一萬元，另於八十六年十二月二日匯款二萬五千元
    ，被上訴人均未入帳扣抵。再本件執行費僅九千六百二十五元，被上訴人將前案
    執行費三萬四千三百五十元併入本案計算，亦屬錯誤，綜上被上訴人分配金額應
    減少十九萬零六百八十六元，爰聲明就本院八十九年度執字第一二四０八號強制
    執行事件所為之分配表就被上訴人所得分配金額一百三十八萬二千元，應減為一
    百十九萬一千三百十四元等語。又上訴後上訴聲明更正為前開分配表所列被上訴
    人債權金額二百九十二萬七千二百一十六元於超過二百五十一萬一千八百三十五
    元部分應自分配表剔除，不得列入分配。
二、被上訴人則以其係依臺灣臺北地方法院八十八年度訴字第一０七四號民事確定判
    決執行名義聲請本件強制執行，系爭分配表所載利率、違約金之計算方式均經上
    開法院判決確定，被上訴人除同意將上訴人於八十六年十二月六日之匯款一萬元
    抵充本金，並更正債權金額為二百九十一萬四千三百一十元外，餘無不當；又本
    件前經被上訴人繳納執行費用三萬四千三百五十元聲請強制執行，因該次查封標
    的無人應買，而經本院發給債權憑證，則被上訴人因前案執行所支出之執行費自
    得併入本案執行，加計本件執行所支出之郵費、鑑價費及登報費共計四萬三千九
    百七十五元，自得列入分配等語置辯，並聲明駁回上訴人之訴（原審就剔除被上
    訴人分配金額一萬二千九百零六元部分已確定）。
三、兩造不爭執之要旨：被上訴人以臺灣臺北地方法院八十八年度訴字第一０七四號
    民事確定判決執行名義，向本院民事執行處聲請就上訴人所有財產為強制執行，
    經本院民事執行處八十八年度執字第一四０九三號強制執行事件執行結果，因執
    行標的物經特別拍賣程序，無人應買，債權人（即本件被上訴人方面）又未查報
    債務人（即本件上訴人方面）其他可供執行之財產，致未能全部受償，而發給債
    權憑證，嗣被上訴人再執上開債權憑證聲請強制執行，經本院民事執行處八十九
    年度執字第一二四０八號強制執行事件就上訴人前開不動產為查封拍賣並製作系
    爭分配表實行分配等情，業經本院依職權調取上開民事判決卷宗一件及本院強制
    執行卷宗二件核閱屬實，並有被上訴人提出上開民事判決暨確定證明書附卷可稽
    ，堪信為真實。
四、至上訴人主張系爭分配表中所列之債權利息及違約金之計算方式均有錯誤，以及
    前案執行費三萬四千三百五十元不應併入本案計算等情，則為被上訴人堅詞否認
    ，並以前揭情詞置辯。是本件之爭點乃在於：（一）上訴人所主張被上訴人計算
    債權利息及違約金之方式以及就上訴人所清償款項之抵充順序有誤，是否為前案
    （即臺灣臺北地方法院八十八年度訴字第一０七四號）確定判決效力所及？（二
    ）本院八十八年度執字第一四０九三號強制執行事件之執行費用是否得列入本次
    分配表請求？茲分述如下：
（一）上訴人所主張被上訴人計算債權利息及違約金之方式以及就上訴人所清償款項
      之抵充順序有誤，是否為前案（即臺灣臺北地方法院八十八年度訴字第一０七
      四號）確定判決效力所及？
（１）按訴訟標的於確定之終局判決中經裁判者，當事人之一造以該確定判決之結果
      為基礎，於其他訴訟用作攻擊或防禦方法時，他造應受其既判力之拘束，不得
      以該確定判決言詞辯論終結前，所提出或得提出而未提出之其他攻擊防禦方法
      為與該確定判決意旨相反之主張，此就民事訴訟法第四百條第一項規定之趣旨
      觀之甚明（最高法院四十二年台上字第一三０六號判例參照）。又執行名義成
      立後，如有消滅或妨礙債權人請求之事由發生，債務人得於強制執行程序終結
      前，向執行法院對債權人提起異議之訴。如以裁判為執行名義時，其為異議原
      因之事實發生在前訴訟言詞辯論終結後者，亦得主張之，強制執行法第十四條
      第一項定有明文。是執行債權如係依據有既判力之執行名義者，債務人自應受
      既判力之拘束，其得主張之事由，亦受強制執行法第十四條第一項之限制，不
      得以既判力基準時以前存在之事由，提起分配表異議之訴。經查：本件被上訴
      人據以聲請本院民事執行處為強制執行程序之執行名義為臺灣臺北地方法院八
      八年度訴字第一０七四號民事確定判決，該確定判決之言詞辯論終結時點為八
      十八年四月三十日，業據本院依職權調取前述臺灣臺北地方法院民事卷宗核閱
      無誤，上訴人所執為異議原因之理由無非以：其於八十七年七月七日後，分別
      於：(1)八十七年七月二十九日清償二萬三千二百四十六元、(2)八十七年八月二
      十九日清償二萬三千元、(3)八十七年九月二十九日清償二萬三千元、(4)八十七
      年十月三十一日清償二萬三千元、(5)八十七年十二月一日清償二萬三千元、(6)
      八十八年一月三十日清償二萬二千五百元等，且兩造間並無約定上訴人之清償
      可先行抵充違約金，被上訴人之扣抵順序顯然有誤，又中央銀行業已函令各行
      庫調降房貸利率，原臺灣臺北地方法院之確定判決適用利率部分自屬有誤云云
      。惟上訴人所持之清償時點、抵充順序等異議理由皆發生於臺灣臺北地方法院
      前述民事確定判決言詞辯論終結時點之八十八年四月三十日以前，揆諸前揭說
      明，自應受前案既判力效力所及，上訴人不得再為反覆爭執。至上訴人主張中
      央銀行函令各行庫調降房貸利率乙節，雖據本件上訴人提出中央銀行業務局九
      十二年三月四日台央業字第０九二００一九一七六號函一紙為證，惟依據函文
      之內容所述「為使基本放款利率計價之舊房貸儘早轉換為指數型房貸，以確保
      舊房貸戶之權益，請主動通知舊貸戶如何轉換契約。」，足認該紙函文僅為中
      央銀行為推動指數型房貸而建議各該行庫應主動通知舊貸戶轉換契約，非謂該
      函文有拘束各該行庫之效力，不應拘束本件被上訴人，且本件上訴人因遲延繳
      款業已喪失期限利益，而須一次為清償借貸本息及約金，並經臺灣臺北地方法
      院前述確定判決認定在案，是此部分轉換契約之利益，亦無由適用於本件上訴
      人之餘地，是上訴人前述異議理由，本院認於法無據，委無足採。
（２）次按「當事人於言詞辯論時為訴訟標的之捨棄或認諾者，應本於其捨棄或認諾
      為該當事人敗訴之判決。」此為民事訴訟法第三百八十四條所明定。經查：兩
      造間請求清償債務事件，業經前述臺灣臺北地方法院八十八年度訴字第一０七
      四號民事判決確定在案，已如前述，上訴人其次所執為異議原因之事實，為被
      上訴人於上開執行名義成立後在原審九十二年八月二十五日開庭時，曾當庭同
      意將上訴人於八十六年十二月六日之匯款一萬元抵充本金並更正債權金額為二
      百九十一萬四千三百一十元而予認諾（參見原審卷宗第九十四頁），揆諸前揭
      說明，本院即應就該認諾部分為被上訴人敗訴之判決。
（二）本院八十八年度執字第一四０九三號強制執行事件之執行費用是否得列入本次
      分配表請求？按「債權人因強制執行而支出之費用，得求償於債務人者，得準
      用民事訴訟法第九十一條之規定，向執行法院聲請確定其數額。前項費用及其
      他為債權人共同利益而支出之費用，得求償於債務人者，得就強制執行之財產
      先受清償。」強制執行法第二十九條定有明文。又強制執行費用包括執行費及
      執行必要費用，經查：本件被上訴人因系爭債務聲請對上訴人之財產為強制執
      行，而於本院八十八年度執字第一四０九三號強制執行事件支出執行費用三萬
      四千三百五十元（含執行費一萬五千八百七十五元），有上開執行卷宗及債權
      憑證一紙（附於本院八十九年度執字第一二四０八號執行卷宗）可稽，又於本
      院八十九年度執字第一二四０八號強制執行事件支出執行必要費用（郵費九百
      二十五元，鑑價費二千一百元、登報費六千六百元）九千六百二十五元，合計
      四萬三千九百七十五元（被上訴人所提債權額計算書漏列郵費三百四十元），
      核與系爭分配表所列執行費用金額相符，而債權人以債權憑證聲請強制執行者
      ，因於原執行名義聲請強制執行時已繳納執行費，自無須再重複繳納，是以債
      權憑證聲請強制執行者，其執行費用應包含之前以原執行名義聲請強制執行所
      繳納之執行費及其他必要執行費用在內，從而上訴人謂被上訴人以原執行名義
      聲請本院八十八年度執字第一四０九三號強制執行事件所繳納之執行費用三萬
      四千三百五十元不應列入分配，亦屬無據。
五、綜上，本件上訴人主張其所為之清償時點、抵充順序，因皆於臺灣臺北地方法院
    八十八年度訴字第一０七四號民事確定判決言詞辯論終結前，自應受前案既判力
    效力所及，不得再生爭執；而上訴人主張中央銀行建議各該行庫調降房貸利率，
    因本院認該函並無拘束被上訴人之效力，且上訴人之借款業已因遲延繳付而全部
    到期，自無從適用前述之轉換契約，亦無足採；又被上訴人於本院八十八年度執
    字第一四０九三號強制執行事件之執行費用，應屬因債權人聲請強制執行所支出
    之費用，自得列入本次分配表請求，上訴人爭執此項金額，即屬無據。故上訴人
    之主張皆不足採，應予駁回。原審本於同上理由，就剔除一萬二千九百零六元部
    分外為上訴人敗訴之判決，核無違誤。上訴意旨指摘原判決不當，求予廢棄改判
    ，為無理由，應予駁回。
六、據上論結，本件上訴為無理由，依民事訴訟法第四百三十六條之一第三項、第四
    百四十九條第一項、第七十八條，判決如主文。
中　　　華　　　民　　　國　　九十三　　年　　　八　　　月　　十七　　　日
                                    臺灣桃園地方法院民事第一庭
~B審判長法官  郭琇玲
~B法      官  賴惠慈
~B法　　　官　陳清怡
右為正本係照原本作成
本件不得上訴。
中　　　華　　　民　　　國　　九十三　　年　　　八　　　月　　十七　　　日
~B法院書記官　黃楓茹
